臺灣高雄地方法院刑事判決　　　　　　　　　　　　九十三年度訴字第一八四二號
　　公　訴　人　臺灣高雄地方法院檢察署檢察官
　　被　　　告　甲○○
　　指定辯護人　本院公設辯護人　丙○○
右列被告因殺人未遂等案件，經檢察官提起公訴（九十二年度偵字第一九一五三號）
，本院判決如左：
    主  文
甲○○服用酒類，不能安全駕駛動力交通工具而駕駛，處有期徒刑月，如易科罰金
，以佰元折算壹日；又以加害生命之事，恐嚇他人致生危害於安全，處有期徒刑肆
月，如易科罰金，以佰元折算壹日，扣案開山刀壹把沒收之。應執行有期徒刑陸月
，如易科罰金，以佰元折算壹日，扣案開山刀壹把沒收之。
被訴毀損罪部分公訴不受理。
    事  實
一、甲○○明知飲酒後不能安全駕駛動力交通工具，竟在飲用啤酒後，明知其因飲用
    上開酒類飲料之故，其駕駛車輛之控制力及注意力已達不能安全駕駛動力交通工
    具之程度，詎其仍恣意駕駛華信交通股份有限公司（以下稱華信公司）車牌號碼
    ＷＧ—○六六號大貨車，於民國九十二年九月十七日十七時四十五分許，進入址
    設高雄縣鳥松鄉○○村○○路三十六巷一號台元機械公司廠房（以下稱台元公司
    ）內停放，並在倒車時不慎擦撞戊○○所有堆置在廠房內之物品；甲○○因倒車
    擦撞前揭物品，遭戊○○指責及制止，竟另行基於恐嚇之故意，自其所駕駛之前
    開大貨車內取出客觀上具有危險性之開山刀乙把，作勢朝戊○○身體揮擊，戊○○見狀乃順手拿取在旁之鷹架抵擋後迅速跑開，嗣因甲○○所駕之大貨車撞及貨
    櫃屋卡住，始為戊○○、莊宗斌、王有信、林益聖等人合力制服，並報警逮捕查
    獲。經警對其以酒精測試器檢測其酒精濃度，其酒後呼氣中酒精濃度高達每公升
    一點○○毫克，而為警查獲，並扣得開山刀乙把。
二、案經戊○○、丁○○告訴及高雄縣政府警察局仁武分局報請台灣高雄地方法院檢
    察署檢察官偵查起訴。
    理  由
壹、有罪部分：
一、訊據被告甲○○固不否認於前揭時、地酒醉後駕車，且因不能安全駕駛而於倒車
    時撞及廠房內物品等情，惟矢口否認有何殺人未遂犯行，辯稱：伊當天喝醉了，
    意識不是很清楚，但是絕對沒有傷害人的故意，伊駕駛的大貨車撞到貨櫃屋後就
    卡住了，伊並沒有開車去撞車床，伊因為被對方數人從車上抓下來毆打，伊要自
    衛所以才拿開山刀，開山刀是做園藝用的，刀鋒並不銳利云云。經查：
    （一）右開被告甲○○酒醉駕車部分之犯罪事實，業據被告甲○○於警、偵訊及
          本院審理時坦承不諱，且被告酒醉後駕駛大貨車之交通違規一情，亦有高
          雄縣政府警察局舉發違反道路交通管理事件通知單乙紙在卷可憑，且被告
          經警施以酒精濃度測試之結果，其呼氣所含酒精濃度高達每公升一點００
          毫克，有酒精濃度測試表一份在卷可稽，而依醫學實驗證明所得之經驗法
          則，人體呼氣若酒精濃度已達每公升零點五五毫克（○‧五五ＭＧ＼Ｌ）
          以上，肇事率為一般正常人之十倍，認為已達不能安全駕車之標準，業經
          法務部八十八年五月十八日以法八八檢字第○○一六六九號函告週知，應
          為絕對不能安全駕駛動力交通工具，且按就醫學文獻所知，酒精對人體造
          成之影響，於呼氣時酒精濃度達每公升零點二五毫克（約合體內血液中酒
          精濃度五○ＭＧ＼ＤＬ或零點零五％）即會輕度中毒，造成輕度協調功能
          降低；呼氣酒精濃度達每公升零點五毫克時（約合體內血液中酒精濃度一
          ○○ＭＧ＼ＤＬ或零點一％）屬輕到中度中毒症狀，出現反應較慢、感覺
          減低、影響駕駛之狀況，達到每公升零點七五毫克時，思考與個性行為均
          會改變；達到每公升一點零毫克時，步態不穩，噁心嘔吐，精神混惑不清
          晰；達到每公升一點五毫克時，說話不清楚，感覺喪失，視力模糊；達到
          每公升二點零毫克時，體溫與血糖均降低，肌肉控制差，甚至會導致癲癇
          發作；達到每公升三點五毫克時，則已經神智不清，反射減低，甚至呼吸
          抑制，業據行政院國軍退除役官兵輔導委員會臺北榮民總醫院以八十八年
          八月五日（八八）北總內字第二六八六八號函示明確。本件被告為警查獲
          時其吐氣所含酒精濃度既已達每公升一點００毫克，依前所述，顯足以使
          其反應變慢，感覺減低，思考與個性行為均會改變，步態不穩，噁心嘔吐
          ，精神混惑不清晰，而影響駕駛，其發生肇事之危險性，自高出一般人，
          復無其他事證足認被告接受酒精影響之程度，有何特別之處，堪認其應與
          常人無異，因之，其飲用一定量之酒後所會發生之症狀，亦應與一般人無
          異，況被告亦自承駕駛大貨車進入台元公司欲停放時意識已不甚清楚（見
          本院卷第八十頁），足見其確已因飲酒之故，而達於不能安全駕駛動力交
          通工具之程度，灼然甚明，是被告前揭公共危險之犯行，洵堪認定。
    （二）次查，被告因倒車擦撞廠房物品，為告訴人戊○○指責及制止後，乃自其
          所駕駛之前開大貨車內取出開山刀，作勢朝告訴人戊○○身體揮擊，因告
          訴人戊○○持鷹架抵擋而未擊中等情，業據告訴人戊○○於警、偵訊及本
          院審理中指訴歷歷，並據在場證人莊宗斌、王有信、林益聖於偵查中證述
          明確（見偵查卷第二八至三二頁），且有開山刀一把扣案可資佐證，被告
          雖以前揭情詞置辯，惟其在偵訊中屢次陳稱伊當天喝醉以至於意識不清楚
          ，以其案發當時精神混惑不清晰之狀態，自以告訴人戊○○陳述之親身經
          歷及證人目擊案發經過之證述較為可信，再扣案開山刀一把，經本院當庭
          勘驗結果，全長約三十六公分，刀刃長二十四公分，單面開鋒等情，有勘
          驗筆錄在卷可按（見本院卷地七五頁），以之揮刺、擊打，確有傷害生命
          之可能，客觀上具有相當之危險性，甚為明確，是被告持該開山刀向告訴
          人作勢揮砍，依經驗法則判斷，確實有使受加害之通知者心生畏怖之可能
          。被告前開辯解顯係事後避就之詞，不足採信。是被告此部分犯行，事證
          明確，應予依法論科。
    （三）又查，公訴人雖起訴認被告於持開山刀砍擊告訴人不成後，又駕駛大貨車
          朝告訴人身體衝撞乙節。惟查，證人王有信證稱：「被告上車駕車追黃獻
          然要撞他，大約是戊○○站在他車頭左前方三公尺處，戊○○跑到重機械
          旁跌倒，他駕車也撞到重機械，戊○○爬起來拿鷹架要抵擋，他倒車又撞
          到貨櫃屋卡住」等語（見偵卷第三十、三一頁），而證人林益聖則證稱：
          「戊○○退到被告車頭斜對面約十公尺處，被告開車轉過來要撞戊○○，
          戊○○跑到機械旁邊跌倒，他車子也撞到機械，再倒車撞到貨櫃屋」等語
          （見偵卷第三一頁），是依前開證人所言，被告雖再度上車駕駛前開大貨
          車，然其於向前開動數公尺後確實有又倒車撞擊貨櫃屋之動作，核與卷附
          前開大貨車車損照片（見警卷第一八頁）顯示，被告駕駛之大貨車車頭部
        位並無嚴重損壞之情形相符，參以告訴人戊○○於本院審理中證稱：「伊
          當時在被告車頭前約二公尺處，被告車發動後，伊意識到被告可能要撞伊
          ，就先跑倒車床後面躲，車床的位置在被告車頭的正前方」等語（見本院
          卷第六二頁），顯見告訴人係在被告再度上車發動時，因主觀上認定被告
          欲開車衝撞，是即迅速跑到廠房內車床後躲避，是被告是否果有衝撞告訴
          人之意圖，尚非無疑。益徵被告辯稱當時係因喝醉，無法正確駕駛，致大
          貨車有前進、後退情形，伊單純想把車停好等辯解，尚非全然不足採信。
二、按所謂恐嚇，凡一切之言語、舉動足以使他人生畏懼心者，均包含在內（最高法
    院二十二年上字第一三一０號判例參照）。查本件被告係因酒後駕車不慎撞毀告
    訴人戊○○物品，遭告訴人指責後心生不滿，遂持開山刀揮舞恐嚇告訴人，但僅
    作勢揮擊，並未實際持刀砍擊告訴人等節，已如前述，再以被告與告訴人前無嫌
    隙，僅因被告酒後遭告訴人出言指責而惱羞成怒，依此情節觀之，主觀上當無置
    告訴人於死地之動機。且據告訴人於本院審理時證稱：「（問：被告持刀與你距
    離多遠？）約一、二公尺；（問：你們二人持開山刀與鷹架對峙時間多久？）約
    幾分鐘」（見本院九十三年十月二十六日審判筆錄第九、十二頁），被告苟有意
    置告訴人於死地，大可自車內取出開山刀後，隨即乘告訴人不及防備，朝告訴
    人砍擊，當無僅持刀作勢叫囂，且被告再度上車駕駛大貨車之際，更無向前滑行
    數公尺又反而倒車撞及貨櫃屋之理，是核被告前開所為，係犯刑法第一百八十五
    條之三之公共危險罪及第三百零五條之恐嚇罪。檢察官起訴意旨認係殺人未遂罪
    ，尚有違誤，爰於不妨害事實同一範圍內，變更起訴法條。被告所犯前開公共危
    險罪與恐嚇罪間，犯意個別，行為互殊，應予分論併罰。爰審酌被告明知酒後不
    能安全駕車而駕駛，將致生危害其他用路人交通安全之虞，竟仍無視於其他用路
    人之公共安全，飲酒後酒精測試濃度高達每公升一點００毫克仍貿然駕車，又因
    醉態駕駛不甚撞及告訴人財物，遭告訴人指責，竟持開山刀揮擊恐嚇他人，所為
    實不足取，惟念其犯罪後坦承部分犯行，知所悔悟，且已與告訴人達成和解，有
    高雄縣鳳山市調解委員會調解書、本院九十三年十月二十六日審判筆錄各一紙附
    卷等一切情狀，分別量處如主文所示之刑，並諭知易科罰金之折算標準及定其應
    執行刑。扣案開山刀一把，為被告所有，業據被告陳明在卷，且被告持以恐嚇告
    訴人之用，業如前述，爰依刑法第三十八條第一項第二款之規定，併予宣告沒收
    之。
貳、不受理部分：
一、公訴意旨另以：被告甲○○於九十二年九月十七日十七時四十五分許，駕駛車牌
    號碼ＷＧ—○六六號大貨車，進入址設高雄縣鳥松鄉○○村○○路三十六巷一號
    台元公司內停放時，於倒車時不慎擦撞廠房內之物品，為告訴人戊○○指責，竟
    基於毀損之犯意，駕駛上開大貨車，衝撞告訴人戊○○所有之貨櫃屋一間及告訴
    人丁○○所持有之車號七Ｂ—二二四一號吉普車一輛（所有人為簡文助），致該
    貨櫃屋窗戶破裂、鐵皮凹陷，另該吉普車駕駛座旁車門凹陷、左後輪胎破裂，足
    以生損害於告訴人戊○○及丁○○，因認被告涉有刑法第三百五十四條之毀損罪
    嫌。
二、按告訴乃論之罪，告訴人於第一審辯論終結前，得撤回其告訴；又告訴經撤回者
    ，法院應諭知不受理之判決；刑事訴訟法第二百三十八條第一項、第三百零三條
    第三款分別定有明文。
三、本件被告甲○○因毀棄損壞案件，經檢察官提起公訴，認被告係犯刑法第三百五
    十四條之毀棄損壞罪，依同法第三百五十七條之規定，須告訴乃論。茲據告訴人
    戊○○、丁○○於本院審判期日，以言詞聲請撤回其告訴，並經記明筆錄（見本
    院卷第七一頁），揆諸前開說明，逕為諭知不受理之判決。
據上論斷，應依刑事訴訟法第二百九十九條第一項前段、第三百條、第三百零三條第
三款，刑法第一百八十五條之三、第三百零五條、第四十一條第一項、第三十八條第
一項第二款、第五十一條第五款，罰金罰鍰提高標準條例第一條前段、第二條，判決
如主文。
本案經檢察官乙○○到庭執行職務。
中      華      民      國      九十三      年    十一    月    九     日
                                  臺灣高雄地方法院刑事庭
                                      審判長法官  邱  明  弘
                                            法官  廖  建  瑜
                                            法官  胡  宜  如
右正本證明與原本無異。
如不服本判決，應於判決送達後十日內，向本院提出上訴狀。
                                          書記官  蘇  溪  林
中      華      民      國      九十三      年    十一    月    九     日
附錄法條：
中華民國刑法第一百八十五條之三
服用毒品、麻醉藥品、酒類或其他相類之物，不能安全駕駛動力交通工具而駕駛者，
處一年以下有期徒刑、拘役或三萬元以下罰金。
中華民國刑法第三百零五條
以加害生命、身體、自由、名譽、財產之事，恐嚇他人致生危害於安全者，處二年以
下有期徒刑、拘役或三百元以下罰金。
